臺灣高等法院臺南分院刑事判決　　　 96年度交上易字第500號
上　訴　人　臺灣雲林地方法院檢察署檢察官
被　　　告　乙○○
上列上訴人因被告過失傷害案件，不服臺灣雲林地方法院九十六
年交易字第七十七號中華民國九十六年六月廿日第一審判決（起
訴案號：臺灣雲林地方法院檢察署九十六年調偵字第四十號），
提起上訴，本院判決如下：
    主  文
原判決撤銷。
乙○○因過失傷害人，處有期徒刑陸月，減為有期徒刑參月，如
易科罰金，以新臺幣壹仟元，折算壹日。
    事  實
一、乙○○領有普通小型車駕駛執照，於民國（下同）九十五年
    九月三十日晚上七時許，在雲林縣四湖鄉「民生國中」附近
    釣蝦場，與友人丙○○、甲○○、丁○○等人，一同飲酒，
    至同晚十一時至十二時許，因丁○○與乙○○吵架，丁○○
    乃拜託丙○○載其離去，丙○○即駕駛ＮＵＦ─八七九號機
    車，搭載甲○○及丁○○，先行離去，並沿雲林縣四湖鄉○○村○○○路，西往東行駛（丙○○酒醉駕車部分，經原審
    判刑確定），而乙○○明知其飲用啤酒約四、五瓶，已達不
    能安全駕駛動力交通工具程度（酒後不能安全駕駛部分，經
    原審另案判處徒刑二月確定），竟貿然駕駛○一六三─ＭＡ
    號小客車，自上開釣蝦場出發，亦沿雲林縣四湖鄉○○村○○○路，由西往東行駛，欲趕上丙○○等人，嗣於翌日即九
    十五年十月一日凌晨零時三十分許，行駛至下頭圍路一號前
    時，應注意汽車行駛時，應注意車前狀況，並隨時採取必要
    安全措施，當時天候晴朗、夜間有照明、路面狀態乾燥、無
    缺陷，且無障礙物、視距良好，並無不能注意情事，因酒後
    注意能力降低，疏未注意及此，因而自後追撞，同向行駛在
    前，由丙○○所駕駛並搭載甲○○、丁○○上開ＮＵＦ─八
    七九號機車，致丙○○受有頭部外傷、額部撕裂傷、下頷部
    撕裂傷、臉部擦傷、軀體及四肢多處挫傷等傷害，甲○○則
    受有頭部外傷、第二頸椎骨折、骨盆骨骨折、左鎖骨骨折、
    臉部及肢體多處擦傷等傷害（丁○○受傷部分，於原審已撤
    回告訴，詳如後述）。而乙○○肇事後，未停車查看，即加
    速逃逸（肇事逃逸罪部分經原審另案判處徒刑六月確定）。
    嗣於同日凌晨三時五分許，始為警循線在雲林縣四湖鄉溪尾
    村中溪尾九利農產行旁空地查獲，並測得乙○○呼氣酒精濃
    度高達每公升○‧六六毫克。
二、案經丙○○、甲○○訴由雲林縣警察局台西分局報請臺灣雲
    林地方法院檢察署檢察官偵查，聲請簡易判決處刑後，經原
    審改依通常程序審理。
    理  由
甲、證據能力部分：
    本件經被告乙○○於本院當庭表示認罪，且經檢察官同意，
    而以簡式審判程序加以審理，有本院九十六年九月廿七日審
    判筆錄在卷足憑，則依刑事訴訟法第二百七十三條之二、同
    法第一百五十九條第二項規定，不適用傳聞法則有關限制證
    據能力相關規定，合先敘明。
乙、實體部分：
一、上開事實，業據被告於警偵訊及原審暨上訴審均坦承不諱；
    核與告訴人丙○○、甲○○於警詢及偵查中指訴相符；此外
    有道路交通事故調查報告表、現場圖、被告酒精測定紀錄表
    、刑法第一八五條之三案件測試觀察紀錄表、公路監理電子
    閘門證號查詢汽車駕駛人資料、中國醫藥大學北港附設醫院
    診斷證明書（告訴人丙○○）、中國醫藥大學北港附設醫院
    及長庚紀念醫院診斷證明書（告訴人甲○○）及現場照片十
    八張在卷可憑。則被告於上揭時地酒後駕車，自後追撞告訴
    人丙○○所駕駛並搭載告訴人甲○○、丁○○機車，致告訴
    人丙○○、甲○○受有傷害事實，事證明確，均堪認定。
二、按汽車駕駛人飲用酒類後其吐氣所含酒精濃度超過每公升○
    ‧二五毫克以上者，不得駕車；汽車行駛時，駕駛人應注意
    車前狀況，並隨時採取必要安全措施，道路交通安全規則第
    一百十四條第二款、第九十四條第三項分別定有明文。而被
    告考領有普通小客車駕駛執照，有上開公路監理電子閘門證
    號查詢汽車駕駛人資料可查。被告自應知悉上開規定，且案
    發當時，天候晴朗、夜間有照明、路面狀態乾燥、無缺陷且
    無障礙物、視距良好，亦有前揭道路交通事故調查報告表在
    卷可佐。依被告智識及能力，並無不能注意情事，竟於酒後
    呼氣酒精濃度高達每公升○‧六六毫克，已達不能安全駕駛
    程度，仍強行駕車，疏未注意車前狀況，因而肇事，被告就
    本件事故發生自有過失，且本件經送請臺灣省嘉雲區車輛行
    車事故鑑定委員會鑑定結果亦認為：乙○○飲用酒類超過法
    定標準值，而駕駛小客車，且未注意車前狀況，由後追撞前
    行機車，為肇事原因；丙○○駕駛重機車，無肇事因素（惟
    無照、超載及飲用酒類超過法定標準值，駕駛普通重機車，
    均有違規定）等語，有該會九十六年一月十二日嘉雲鑑9508
    58字第0965800148號函附鑑定意見書在卷可考。又告訴人丙○○、甲○○係因本件車禍受有傷害，則被告過失行為，與
    告訴人丙○○、甲○○受傷，彼此間顯有相當因果關係。綜
    上所述，本件被告上開過失犯行，事證明確，堪以認定。
三、核被告所為，係犯刑法第二百八十四條第一項前段過失傷害
    罪。又被告以一過失傷害行為，同時致告訴人丙○○、甲○○二人受傷，為同種想像競合犯，應依刑法第五十五條規定
    論以一罪。又被告因酒醉駕車，而致人受傷，所犯過失傷害
    罪，應依道路交通管理處罰條例第八十六條第一項規定，加
    重其刑。
四、原審判決以被告罪證明確，因予論罪科刑，固非無見。惟查
    ：(一)本件被告過失傷害犯行，係於九十五年十月一日所為，
    顯係中華民國九十六年罪犯減刑條例第二條所定，於九十六
    年四月廿四日前犯罪，而有減刑條例減刑適用，原判決未及
    審酌予以減刑，自有未洽。(二)次查，本件被告酒後肇事，同
    一過失犯行，同時致告訴人丙○○、甲○○受傷，且為肇事
    責任主因，原判決僅對被告量處有期徒刑四月，量刑尚不符
    罪刑相當原則，自有不當。檢察官循告訴人請求，上訴意旨
    ，指摘原判決量刑過輕，為有理由。原判決既有可議，自應
    由本院將原判決撤銷改判。爰審酌被告酒後駕車，因而肇事
    ，致告訴人丙○○、甲○○，受傷不輕，犯後雖坦承犯行，
    但迄今尚未與告訴人丙○○、甲○○達成和解，暨於本院被
    告已賠償告訴人甲○○新台幣二萬元等一切情狀，對被告量
    處有期徒刑六月（法定最高刑），又被告所犯過失傷害罪，
    合於中華民國九十六年罪犯減刑條例第二條第一項第三款減
    刑條件，爰依法減為有期徒刑三月，並諭知所處徒刑，如易
    科罰金，以新台幣一千元折算一日之標準，以資懲儆。
五、公訴意旨另以：被告駕駛小客車過失傷害行為，同時致告訴
    人丁○○受有頭部外傷、顱內出血、頭皮裂創、臉部及四肢
    擦傷等傷害，因認被告就此部分，亦涉有刑法第二百八十四
    條第一項過失傷害罪嫌云云。(一)按告訴乃論之罪，告訴人於
　  第一審辯論終結前，得撤回其告訴；又告訴經撤回者，法院
    應諭知不受理之判決；刑事訴訟法第二百三十八條第一項、
    第三百零三條第三款分別定有明文。查上開被告過失傷害告
    訴人丁○○犯行，依刑法第二百八十七條前段規定，須告訴
    乃論。(二)茲據告訴人丁○○，於原審九十六年港交簡字三十
　  六號簡易案件調查程序，當庭撤回告訴，有其刑事撤回狀及
    原原審九十六年三月廿六日訊問筆錄在卷可憑。依上說明，
    就該部分本應諭知不受理判決，惟因此部分與上開經論罪科
    刑部分，有想像競合犯裁判上一罪關係，爰不另為不受理諭
    知，併此敘明。
據上論斷，應依刑事訴訟法第三百六十九條第一項前段、第三百
六十四條、第二百九十九條第一項前段，道路交通管理處罰條例
第八十六條第一項，刑法第二百八十四條第一項前段、第五十五
條、第四十一條第一項前段，中華民國九十六年罪犯減刑條例第
二條第一項第三款，刑法施行法第一條之一第一項、第二項前段
，判決如主文。
本案經檢察官郭珍妮到庭執行職務。
中　　華　　民　　國　　96　　年　　10 　月　 　11　　日
                  刑事第六庭    審判長法　官  蔡崇義
                                      法　官  杭起鶴
                                      法　官  董武全
以上正本證明與原本無異。
不得上訴。
　　　　　　　　　　　　　　　　　　　書記官  許美惠
中　　華　　民　　國　　96　　年　　10 　月　 　11　　日
附錄法條：
刑法第二百八十四條第一項：
因過失傷害人者，處六月以下有期徒刑、拘役或五百元以下罰金
，致重傷者，處一年以下有期徒刑、拘役或五百元以下罰金。
